【裁判字號】    97,易,222
【裁判日期】    970528
【裁判案由】    詐欺等
【裁判全文】
臺灣板橋地方法院刑事判決               97年度易字第222號
公  訴  人  臺灣板橋地方法院檢察署檢察官
被      告  乙○○
上列被告因侵占等案件，經檢察官提起公訴（96年度偵字第2262
9 號、第28182 號）及移送併案審理（97年度偵續字第48號），
本院合議庭以裁定進行簡式審判程序，判決如下：
    主  文
乙○○意圖為自己不法之所有，而侵占自己持有他人之物，累犯
，處有期徒刑壹年肆月；減為有期徒刑捌月。又意圖為自己不法
之所有，以詐術使人將本人之物交付，處有期徒刑壹年；減為有
期徒刑陸月。應執行有期徒刑壹年。
    事  實
一、乙○○前有多項因違反公司法、侵占等案件經法院論罪科刑
    執行完畢之紀錄，其最近一次有期徒刑執行完畢紀錄，係因
    業務侵占案件，經本院以92年度易字第1921號判處有期徒刑
    6 月，如易科罰金以銀元300 元折算1 日確定，而於民國92
    年12月25日易科罰金執行完畢。詎乙○○仍不知警惕，而有
    下列之犯行：
  (一)乙○○於95年2 月間，受甲○○之委託，代甲○○購買甲級
    營造廠之營業執照，甲○○並交付如附表一所示之支票1 紙
    予乙○○，作為日後代付購買甲級營造廠營業執照頭期款之
    用；嗣乙○○於95年3 月初，因自身財務狀況不佳，週轉不
    靈，竟意圖為自己不法之所有，將其所持有之上開支票1 紙
    侵占入己，並於同月初某日，在臺北市○○街附近某處，將
    上開支票1 紙交付予不詳之人貼現，所換得之現金均挪供清
    償自身債務之用。嗣因甲○○於上開支票已兌現後，仍遲未
    見乙○○向其說明購買甲級營造廠營業執照之進度，經質問
    乙○○後，始知悉上情。
  (二)乙○○於95年9 月間，明知其財務狀況持續惡化，已無能力
    償還債務，竟仍基於意圖為自己不法所有之單一犯意（起訴
    書誤載為概括犯意），接續於同年9 月上旬、9 月下旬、10
    月中旬間某日時，均前往友人丙○○（起訴書誤載為賴朝森
    ）位於臺北縣樹林市○○路225 巷6 之3 號住處，藉詞為他
    人代辦工商登記，需資金證明，1 個月內即可返還云云，而
    向丙○○借款50萬元、20萬元、50萬元，並交付如附表二所
    示之支票3 紙予丙○○收執，以資取信，致丙○○因而陷於
    錯誤，誤信乙○○僅係借款作為資金證明，並有還款之能力
    及意願，而同意借款，並將款項均匯至乙○○所指定之帳戶
    ；乙○○以此方式，詐得丙○○所交付之借款120 萬元。嗣
    乙○○並未依約定還款，且其所交付如附表二所示之支票3
    紙屆期均因存款不足而遭退票，經丙○○向乙○○催討款項
    ，亦均無結果，丙○○至此始知受騙。
二、案經甲○○、丙○○訴由臺灣板橋地方法院檢察署檢察官偵
    查起訴及移送併案審理。
    理  由
一、上揭事實，業據被告乙○○於本院審理時坦白承認，核與告
    訴人甲○○、丙○○於偵查中指訴之情節相符，並有甲級營
    造廠過戶程序暨付款方法約定書1 紙、板信商業銀行作業部
    96年11月13日板信作業字第0968071554號函文檢送之如附表
    一所示支票正、反面影本1 紙、告訴人丙○○所提出之如附
    表二所示支票影本暨退票理由單影本各1 紙等在卷可稽，足
    認被告上開自白，核與事實相符。本件事證明確，被告犯行
    堪以認定。
二、按被告如事實欄第1 項(一)所載之行為後，94年2 月2 日修正
    公布之刑法部分修正條文，業於95年7 月1 日施行。修正後
    刑法第2 條第1 項規定：「行為後法律有變更者，適用行為
    時之法律。但行為後之法律有利於行為人者，適用最有利於
    行為人之法律」，上揭條文係規範行為後法律變更所生新舊
    法律比較適用之準據法，於刑法修正施行後，應適用上揭條
    文之規定，為「從舊從輕」之比較。次按修正前刑法第33條
    第5 款原規定：「罰金：（銀元）1 元以上」，依現行法規
    所定貨幣單位折算新臺幣條例第2 條規定折算為新臺幣後，
    上開罰金刑之最低數額即為新臺幣3 元；而修正後刑法第33
    條第5 款則規定：「罰金：新臺幣1,000 元以上，以百元計
    算之」，即修正後刑法之罰金刑最低數額，已提高為新臺幣
    1,000 元；比較新舊法之結果，修正後之規定，並未較有利
    於被告，揆諸前揭說明，本件被告如事實欄第1 項(一)所載之
    行為部分，自應適用被告行為時即修正前之刑法規定（至被
    告所犯侵占罪之法定刑中罰金刑數額提高標準部分，依增訂
    刑法施行法第1 條之1 第1 項、第2 項前段規定提高後之數
    額，與原適用罰金罰鍰提高標準條例第1 條前段、現行法規
    所定貨幣單位折算新臺幣條例第2 條等規定提高並折算為新
    臺幣後之數額，兩者均屬相同，對於被告並無何有利或不利
    之影響，自不生新舊法比較適用之問題，應依一般法律適用
    之原則，直接適用增訂後之規定，併予敘明）。
三、核被告如事實欄第1 項(一)所載之行為，係犯刑法第335 條第
    1 項之侵占罪；被告如事實欄第1 項(二)所載之行為，則係犯
    刑法第339 條第1 項之詐欺取財罪。被告如事實欄第1 項(二)
    所載先後3 次詐騙告訴人丙○○借款之犯行，係基於詐欺取
    財之單一犯意，於時間、空間緊密相接之環境下所為之接續
    數行為，為接續犯（起訴書誤載為修正前刑法第56條之連續
    犯，應予更正），僅論以一詐欺取財罪。被告所犯上開2 罪
    ，犯意各別，行為互殊，應予分論併罰。又被告有如事實欄
    第1 項所載之犯罪科刑及執行紀錄，有臺灣高等法院被告前
    案紀錄表在卷可參，其於受有期徒刑之執行完畢後，5 年內
    故意再犯本件有期徒刑以上之罪，為累犯，應依刑法第47條
    （就被告如事實欄第1 項(一)所載之侵占犯行而言，本條文於
    被告行為後雖亦經修正，惟被告係因故意而犯本件之侵占罪
    ，無論依修正前、後之條文規定，均成立累犯，對於被告並
    無何有利或不利之影響，自不生新舊法比較適用之問題，應
    依一般法律適用之原則，直接適用修正後之規定））第1 項
    規定加重其刑。爰分別審酌被告之犯罪動機、目的、手段、
    所獲利益、其行為對於告訴人甲○○、丙○○所造成之損害
    程度非輕，且迄未能與告訴人達成和解，及被告犯後於本院
    審理時已坦承犯行，態度尚稱良好等一切情狀，就其各項犯
    行分別量處如如主文所示之刑，以資懲儆。又被告犯罪後，
    中華民國九十六年罪犯減刑條例業經總統於96年7 月4 日公
    布，並自同年月16日起生效施行，核本件被告之犯罪時間，
    均係在96年4 月24日以前，合於該條例所列之減刑要件，爰
    依該條例第2 條第1 項第3 款規定，均減其宣告刑二分之一
    。再修正前刑法第51條第5 款原規定：「宣告多數有期徒刑
    者，於各刑中之最長期以上，各刑合併之刑期以下，定其刑
    期。但不得逾20年」，修正後之刑法第51條第5 款則規定：
    「宣告多數有期徒刑者，於各刑中之最長期以上，各刑合併
    之刑期以下，定其刑期。但不得逾30年」；比較新舊法結果
    ，修正後之規定，並未較有利於被告，自應依刑法第2 條第
    1 項前段規定，適用修正前之刑法第51條第5 款規定，就被
    告減得之刑定其應執行刑。
四、公訴人以97年度偵續字第48號移送併案審理部分，與本件被
    告經起訴之如事實欄第1 項(二)所載詐欺取財犯行，為同一事
    實，併予敘明。
據上論斷，應依刑事訴訟法第273 條之1 第1 項、第299 條第1
項前段，刑法第2 條第1 項前段、第335 條第1 項、第339 條第
1 項、第47條第1 項，修正前刑法第51條第5 款，中華民國九十
六年罪犯減刑條例第2 條第1 項第3 款、第7 條，刑法施行法第
1 條之1 第1 項、第2 項前段，判決如主文。
本案經檢察官劉仕國到庭執行職務
中    華    民    國    97    年    5     月    28    日
                  刑事第一庭  法  官  劉景宜
以上正本證明與原本無異
如不服本判決應於送達後10日內向本院提出上訴狀
                              書記官  謝秀青
中    華    民    國    97    年    6     月    5     日
附表一
  ┌────┬─────┬─────┬──────┬─────┐
  │ 發票人 │ 付款人   │ 票面金額 │  發票日    │支票號碼  │
  │        │          │（新臺幣）│ （民國）   │          │
  ├────┼─────┼─────┼──────┼─────┤
  │甲○○  │板信商業銀│175萬元   │95年3月17日 │SM0000000 │
  │        │行後埔分行│          │            │          │
  └────┴─────┴─────┴──────┴─────┘
附表二
  ┌──┬────┬─────┬─────┬──────┬─────┐
  │編號│ 發票人 │ 付款人   │ 票面金額 │  發票日    │支票號碼  │
  │    │        │          │（新臺幣）│ （民國）   │          │
  ├──┼────┼─────┼─────┼──────┼─────┤
  │1   │德神營造│臺灣中小企│50萬元    │95年9月23日 │AU0000000 │
  │    │有限公司│業銀行埔墘│          │            │          │
  │    │        │分行      │          │            │          │
  ├──┼────┼─────┼─────┼──────┼─────┤
  │2   │同上    │同上      │20萬元    │95年9月26日 │AU0000000 │
  │    │        │          │          │            │          │
  ├──┼────┼─────┼─────┼──────┼─────┤
  │3   │同上    │同上      │50萬元    │95年11月3日 │AU0000000 │
  │    │        │          │          │            │          │
  └──┴────┴─────┴─────┴──────┴─────┘
附錄本案論罪科刑法條全文：
刑法第335條第1項、第339條第1項
中華民國刑法第335條
意圖為自己或第三人不法之所有，而侵占自己持有他人之物者，
處5年以下有期徒刑、拘役或科或併科1千元以下罰金。
前項之未遂犯罰之。
中華民國刑法第339條
意圖為自己或第三人不法之所有，以詐術使人將本人或第三人之
物交付者，處5年以下有期徒刑、拘役或科或併科1千元以下罰金
。
以前項方法得財產上不法之利益或使第三人得之者，亦同。
前二項之未遂犯罰之。


司法院資訊處製作；財團法人民間司法改革基金會備份。
